【裁判字號】    90,上易,143
【裁判日期】    891129
【裁判案由】    違反臺灣省內菸酒專賣暫行條例
【裁判全文】
臺灣高等法院高雄分院刑事判決                      九十年度上易字第一四三號
    上訴人
    即被告  甲○○
    上訴人
    即被告  乙○○○
右上訴人等因違反臺灣省內菸酒專賣暫行條例案件，不服台灣高雄地方法院八十九年
度易字第三０四一號中華民國八十九年十一月二十九日第一審判決（起訴案號：台灣
高雄地方法院檢察署八十九年度偵字第四八四九號、第一二四五０號），提起上訴，
本院判決如左：
    主  文
上訴駁回。
    事  實
一、甲○○基於販賣營利之概括犯意，明知某不詳姓名成年男子所兜售者係未貼專賣
    憑證之洋菸，竟於民國八十九年一月中旬某日，在其住處，向該不詳姓名之成年
    男子販入未貼專賣憑證洋菸七星牌（SENEN STAR）九十包、峰牌一百五十包、大
    衛杜夫牌三百二十包、ＭＩＬＤ  ＳＥＶＥＮ牌二百二十包，置於其姊夫高宗儀
    （未經移送）位於高雄縣岡山鎮○○街七六巷二九號一樓之住處，擬俟機販賣予
    不特定之人圖利，嗣於八十九年二月十五日日下午一時四十分許，尚未賣出之際
    ，為警持臺灣高雄地方法院檢察署檢察官核發之搜索票在上址當場查獲，並扣得
    前揭未貼專賣憑證之洋菸七星牌（SENEN STAR）九十包、峰牌一百五十包、大衛
    杜夫牌三百二十包、ＭＩＬＤＳＥＶＥＮ牌二百二十包，合計七百八十包。甲○
    ○復承同一之營利意圖，並與其姊乙○○○基於共同販售未貼專賣憑證之洋菸予
    不特定人牟利之犯意聯絡，於八十九年六月一日下午五時十分許，在高雄縣阿蓮
    鄉台十九線復安村與玉庫村交界處，向邱鎮榮（另案由檢察官偵辦）販入未貼專
    賣憑證洋菸七星牌一萬五千三百八十包、大衛杜夫牌（黑色）七千五百包、大衛
    杜夫牌（白色）四千五百包，置放於甲○○所駕駛之ＹＭ─一七四五號自用小貨
    車上，擬俟機販賣予不特定之人圖利，為警當場查獲，並在前開小貨車上及地上
    扣得未貼專賣憑證洋菸七星牌一萬五千三百八十包、大衛杜夫牌（黑色）七千五
    百包、大衛杜夫牌（白色）四千五百包。
二、案經高雄縣警察局湖內分局報請臺灣高雄地方法院檢察署檢察官偵查起訴。
    理  由
一、訊據上訴人即被告甲○○坦承於八十九年一月間購入未貼專賣憑證洋菸七星牌（
    SENEN STAR）九十包、峰牌一百五十包、大衛杜夫牌三百二十包、ＭＩＬＤＳＥ
    ＶＥＮ牌二百二十包等事實，又上訴人即被告甲○○、乙○○○均坦承於八十九
    年六月一日下午五時十分許，在高雄縣阿蓮鄉台十九線復安村與玉庫村交界處，
    為警在甲○○駕駛之ＹＭ─一七四五號小貨車上查獲未貼專賣憑證之洋菸等情，
    惟均矢口否認有販賣未貼專賣憑證洋菸犯行，被告甲○○辯稱：二月份有查獲五
    十幾條，是買來過年要送人的，我經營早餐店，客人來請客人抽或自己抽，六月
    份的香煙是在路上撿的，誰掉的我不知道，我撿一箱，我姐姐（指乙○○○）撿
    二箱放車上，有很多人在撿，他們說誰撿到誰的云云；被告乙○○○則辯稱：我
    與甲○○開車去找人，路過看到滿地都是洋煙，因為貪心，所以撿來搬到車上，
    沒有交易未稅洋菸云云。
二、經查，高雄縣警察局湖內分局係於八十九年二月間接獲民眾檢舉，乙○○○所有
    之ＺＧ─三五五二號自用小客車，經常運送未貼專賣證之洋菸至高雄縣岡山鎮亞
    洲釣魚池附近販賣，而循線查獲被告甲○○所販入放置在高雄縣岡山鎮○○街七
    六巷二九號一樓其姊夫高宗儀（即乙○○○之夫）之未貼專賣憑證洋菸七星牌（
    SENEN STAR）九十包、峰牌一百五十包、大衛杜夫牌三百二十包、ＭＩＬＤ  Ｓ
    ＥＶＥＮ牌二百二十包等事實，業據祕密證人陳００（真實姓名年籍詳卷）於警
    訊中指訴綦詳，並有湖內分局受理各類案件紀錄表、勘查報告、車籍作業系統─
    查詢認可資料各一份附於八十九年度聲字第一七○五號案卷可稽，是前開扣案之
    洋菸顯係甲○○擬供販售所用，堪以認定。又被告二人於八十九年六月一日下午
    五時十分許在高雄縣阿蓮鄉台十九線復安村與玉庫村交界處，為警查獲時，係Ｒ
    Ｘ－六三七號大貨車載運大批未稅洋菸發生事故致洋菸散落地面，被告二人在場
    搬運未稅洋菸，經員警徐水清發現可疑向前盤查後，ＲＸ－六三七號大貨車駕駛
    邱鎮榮匆忙駕駛大貨車逃逸，徐水清乃駕車追緝，斯時高雄縣警警察局湖內分局
    阿蓮分駐所主管簡彰慶據報趕至現場，亦開車追緝上開大貨車，並通報警網到現
    場處理被告，徐水清追緝上開大貨車至高雄縣岡山鎮○○里○○道路時，邱鎮榮
    棄車逃逸等情，業據證人即承辦員警簡彰慶、徐水清、孔連清、陳正村、潘水龍
    分別於原審及本院審理中證述綦詳，證人邱鎮榮雖到庭否認上情，並供稱：不認
    識被告，未與被告交易未稅洋菸云云，惟被告二人搬運洋菸時，上開大貨車之司
    機亦在現場，待員警盤查時司機始逃逸，被告二人豈能無視於大貨車司機之存在
    ，而將洋菸撿拾上車，且被告甲○○甫因涉嫌販賣未稅洋菸案件被移送法辦，行
    事理應更加謹慎，詎被告二人竟無所畏懼而在大馬路旁搬運未稅洋菸，應係上開
    大貨車駕駛邱鎮榮在大貨車發生事故後，緊急聯絡被告二人前往搬運，被告二人
    與邱鎮榮間應有交易未稅洋煙之情事存在，被告二人辯稱：小貨車上三箱未稅洋
    菸係地上所撿云云，顯不足採信。此外，復有現場照片二張、扣押物品表二份附
    卷可稽，並有未貼專賣憑證洋菸七星牌（SENEN STAR）九十包、峰牌一百五十包
    、大衛杜夫牌三百二十包、ＭＩＬＤＳＥＶＥＮ牌二百二十包、七星牌一萬五千
    三百八十包、大衛杜夫牌（黑色）七千五百包、大衛杜夫牌（白色）四千五百包
    扣案可資佐證。被告甲○○、乙○○○分別先後販入前揭未貼專賣憑證洋菸，數
    量龐大，顯不可能供己吸用，渠等有販入後，擬販出牟利之意圖甚明。又按所謂
    「販賣」不以販入之後，復行賣出為要件，祗須以營利為目的，購入或賣出有一
    於此，其犯罪即屬成立，不以果以得利為必要，最高法院二十五年非字第一二三
    號、六十七年台上字二五ＯＯ號、六十八年台上字第六Ｏ六號判例可資參照，是
    被告二人既係基於營利之意圖販入前揭未貼專賣憑證洋菸，縱其事後尚未賣出即
    被查獲，仍應成立販賣未貼專賣憑證菸類罪。事證明確，被告二人之犯行堪以認
    定，應予依法論科。
三、核被告甲○○、乙○○○二人所為，均係違反臺灣省內菸酒專賣暫行條例第三十
    七條第五款之販賣未貼專賣憑證之菸類罪。被告甲○○與乙○○○二人間，就彼
    等於八十九年六月一日之販賣未貼專賣憑證之菸類罪犯行，有犯意之聯絡及行為
    之分擔，為共同正犯。甲○○先後二次犯行，時間緊接，所犯罪名相同，顯係出
    於概括之犯意為之，為連續犯，爰依刑法第五十六條之規定以一罪論，並加重其
    刑。被告二人犯罪事證均明，原審法院乃依據臺灣省內菸酒專賣暫行條例第三十
    七條第五款、第四十條第一款，刑法第十一條、第二十八條、第五十六條、第四
    十一條，罰金罰鍰提高標準條例第一條前段、第二條規定，並審酌被告甲○○並
    無前科之素行，有臺灣高等法院被告全國前案紀錄表在卷可稽，其等販入未貼專
    賣憑證洋菸預計賣出圖利之犯罪動機，尚未販出即為警查獲等一切情狀，分別量
    處被告甲○○有期徒刑肆月，被告乙○○○拘役伍拾日，並均諭知如易科罰金，
    以佰元折算壹日之折算標準，又均敘明扣案之未貼專賣憑證洋菸未貼專賣憑證
    洋菸七星牌（SENEN STAR）九十包、峰牌一百五十包、大衛杜夫牌三百二十包、
    ＭＩＬＤＳＥＶＥＮ牌二百二十包、七星牌一萬五千三百八十包、大衛杜夫牌（
    黑色）七千五百包、大衛杜夫牌（白色）四千五百包，應分別依台灣省內菸酒專
    賣暫行條例第四十條第一款之規定併予宣告沒收。認事用法均無不合，量刑亦稱
    允妥，被告二人上訴意旨均否認犯罪，指摘原判決不當，均無理由，應予駁回。
四、按刑法第四十一條於民國九十年一月四日修正，同年月十日經總統公布施行，修
    正刑法第四十一條第一項規定：「犯最重本刑為五年以下有期徒刑以下之刑之罪
    ，而受六個月以下有期徒刑或拘役之宣告，因身體、教育、職業、家庭之關係或
    其他正當事由，執行顯有困難者，得以一元以上三元以下折算一日，易科罰金。
    但確因不執行所宣告之刑，難收矯正之效，或難以維持法秩序者，不在此限。」
    本件被告二人所犯販賣未貼專賣憑證之菸類罪，最重本刑為一年以下有期徒刑，
    在上開條文修正前即屬得易科罰金之案件，不因該條文之修正而影響被告得易科
    罰金之權益及折算標準，自無撤銷原判決之必要，附此敘明。
據上論斷，應依刑事訴訟法第三百六十八條，判決如主文。
本案經檢察官陳新慶到庭執行職務。
中    華    民    國         九十       年      四      月    二十四    日
                              臺灣高等法院高雄分院刑事第六庭
                                  審判長法官  王憲義
                                        法官  張意聰
                                        法官  范惠瑩
右正本證明與原本無異。
不得上訴。
                                      書記官  王婉蓉
中    華    民    國         九十       年      四      月    二十六    日
附錄本判決論罪之法條：
臺灣省內菸酒專暫行條例第三十七條第五款
  有左列各款行為之一者，處一年以下有期徒刑、拘役或科或併科五千元以下罰金：
  五、違反第三十條之規定，販賣或轉讓未貼專賣憑證之菸類或酒類者。
                                                                      Ｈ


司法院資訊處製作；財團法人民間司法改革基金會備份。
